臺灣高等法院臺中分院民事判決　　　　 99年度上易字第452號
上　訴　人　峻宇工程實業有限公司
法定代理人　蕭勝豪
上　訴　人　陳劍平
共　同訴訟
代　理　人　林輝明律師
　　　　　　陳振吉律師
被 上 訴人　蔡施寶丹
　　　　　　施素戀
　　　　　　施雪香
　　　　　　施雪雲
　　　　　　施雨彬
共　　 同
訴訟代理人　柳正村律師
上列當事人間請求損害賠償事件，上訴人對於民國99年 9月30日
臺灣彰化地方法院99年度訴字第 469號第一審判決提起上訴，本
院於民國100年 2月23日言詞辯論終結，判決如下：
    主  文
原判決主文第一項關於命連帶給付被上訴人施雨彬超過新臺幣貳
拾壹萬陸仟肆佰元本息部分，及該部分假執行之宣告，暨訴訟費
用除確定部分外之裁判均廢棄。
上廢棄部分，被上訴人在第一審之訴及假執行之聲請均駁回。
其餘上訴駁回。
第一審（確定部分除外）、第二審訴訟費用由被上訴人施雨彬負
擔十分之一，餘由上訴人負擔。
    事實及理由
壹、聲明部分：
一、上訴人方面：(一)原判決不利於上訴人部分廢棄。(二)上開廢棄
    部分，被上訴人在第一審之訴暨假執行之聲請均駁回。
二、被上訴人方面：駁回上訴。
貳、陳述及理由部分：
一、被上訴人主張：
(一)、1.上訴人陳劍平係上訴人峻宇工程實業有限公司（下稱峻宇
    公司）之送貨員，為從事業務之人，於民國（下同）98年 9
    月1日晚上7時許，駕駛峻宇公司所屬之車牌號碼 5J-9049號
    自用小貨車，工作結束準備將車開返公司途中，沿彰化縣溪
    湖鎮○○里○○路 ○段由北往南方向行駛，行經彰化縣溪湖
    鎮○○里○○路○段326號前，本應注意行車速度，應依速限
    標誌或標線之規定，以及駕駛汽車時，駕駛人應注意車前狀
    況，並隨時採取必要之安全措施等規定，而依當時情形，夜
    間無照明，惟天氣晴，道路路面乾燥，且道路路面無缺陷、
    無障礙物、視距良好，並無顯不能注意之情事，仍疏未注意
    車前狀況，且以超過每小時60公里之時速行駛（該路段速限
    每小時60公里）；適有施盡於上開時間、地點，由西往東方
    向步行穿越該處劃有分向限制線之馬路，上訴人陳劍平見狀
    未及閃避，致其駕駛之前揭自用小貨車左前保險桿撞上施盡
    ，施盡因而倒地，受有胸腹部挫輾壓傷、顱顏外創傷、出血
    性休克等傷害，經送醫急救後仍於同日晚上8時21分左右，
    傷重不治死亡。
  2.按因故意或過失不法侵害他人權利者，負損害賠償責任。受
    僱人因執行職務，不法侵害他人之權利者，由僱用人與行為
    人連帶負損害賠償責任；不法侵害他人致死者，對於支出醫
    療及增加生活上需要之費用或殯葬費之人，亦應負損害賠償
    責任；被害人對於第三人負有法定扶養義務者，加害人對於
    該第三人亦應負損害賠償責任；不法侵害他人致死者，被害
    人之父、母、子、女及配偶，雖非財產上之損害，亦得請求
    賠償相當之金額，民法第184條第1項前段、第188條、第192
    條第1項、第194條分別定有明文。被上訴人等均為施盡之子
    女，而上訴人陳劍平則係上訴人峻宇公司所屬之送貨員，其
    對上開事故之發生既有過失責任，且其過失與施盡之死亡結
    果有相當因果關係，故被上訴人等自得依民法第 184條、第
    188 條之規定，請求上訴人陳劍平、上訴人之僱用人即上訴
    人峻宇公司負連帶賠償之責。又本件被上訴人施雨彬支出之
    喪葬費用共計新臺幣（下同） 408,000元，且被上訴人等均
    因母親之死亡，精神上受有極大打擊，自得請求上訴人等連
    帶賠償被上訴人等5人精神慰撫金各100萬元，爰依民法第18
    4條第1項前段、第188條第 1項前段、第192條第1項、第194
    條規定，求為命上訴人連帶給付被上訴人施雨彬 1,408,000
    元、連帶給付被上訴人蔡施寶丹、施素戀、施雪香、施雪雲
    各 100萬元，及供擔保准為假執行之宣告（原審判決上訴人
    應連帶給付被上訴人施雨彬 263,200元、連帶給付被上訴人
    蔡施寶丹、施素戀、施雪香、施雪雲各10萬元本息，並駁回
    被上訴人其餘之訴，上訴人就敗訴部分提起上訴，被上訴人
    就敗訴部分均未提起上訴，該部分業已確定）。
(二)、在本院補充陳述：
  1.本件上訴人陳劍平為上訴人峻宇工程實業有限公司受僱之送
    貨員，因駕駛貨車肇事，就行為外觀，在客觀上足認為與其
    執行職務有關，僱用人峻宇工程實業有限公司未盡監督之責
    任，而發生侵權行為損害賠償，依最高法院22年上字第3116
    號判例及最高法院42年台上字第1224號判例意旨及民法第18
    8條規定應負連帶賠償責任。
  2.關於喪葬費部分：被上訴人施雨彬支出喪葬費 408,000元，
    上訴人於原審對於喪葬費請求金額不爭執，減少雙方舉證。
    所以被上訴人未再提出其他喪葬費支出收據，查被上訴人另
    外支出納骨堂暨墓基規費33,500元，還有其他零星雜支亦未
    提出。兩造對於喪葬費之支出既同意以 408,000元為準，兩
    造應受其拘束，上訴人於二審再主張喪葬費之支出不公平，
    或非必要費用云云，違反民事訴訟法第 270條之1第3項協議
    。
  3.關於精神慰籍金部分：被上訴人為被害人施盡之子女，因家
    母施盡本次車禍死亡，為人子女精神上受到極大打擊，為此
    依民法第194條規定，被上訴人等每人請求精神慰籍金各100
    萬元，原審參酌兩造身分地位及經濟狀況，准許被上訴人請
    求，並依過失比例六比四，命上訴人負擔被上訴人每人40萬
    元，在扣除強制險補償後，實際上被上訴人每人取得精神慰
    藉金10萬元，並無不合。
二、上訴人則以：
(一)、1.上訴人陳劍平部分：伊確實有犯如台中地院99年度交易字
    第36號刑事判決書中所載之犯罪事實，且已執行完畢，伊目
    前雖仍受僱於上訴人峻宇公司，但沒有送貨，改在工地工作
    ，每月薪水約19,000元，伊願意賠償被上訴人等人，但沒有
    錢，事發至今，確實尚未賠償分文予被上訴人。對於前揭刑
    事判決、被上訴人施雨彬請求喪葬費 408,000元之部分，均
    無意見等語，資為抗辯。
  2.上訴人峻宇公司部分：上訴人陳劍平在峻宇公司工作工作一
    年多，月薪3萬多元，峻宇公司每月平均營業額約為5、60萬
    到100多萬元，業績好的時候月平均營業額曾經達到200萬元
    ，峻宇公司對於被上訴人請求喪葬費 408,000元無意見等語
    ，資為抗辯。
(二)、在本院補充陳述：
  1.峻宇公司確已就受雇人陳劍平怪手助手之職務工作盡相當之
    注意，不應負連帶賠償責任：本件乃起因於上訴人陳劍平之
    同事將鑰匙寄放在上訴人陳劍平身上，故上訴人陳劍平要將
    鑰匙拿給在溪湖工作之同事，而於開車過程中發生本件車禍
    事故。上訴人陳劍平於上訴人峻宇公司中之職務、工作內容
    既為怪手之助手，是以，上訴人陳劍平把鑰匙拿給同事之行
    為，應顯已逸出上訴人峻宇公司原選任其執行怪手助手之職
    務行為範疇，峻宇公司對之自無從加以監督及預防。換言之
    ，上訴人陳劍平雖因駕駛自用小貨車而與訴外人施盡發生車
    禍事故，進而造成施盡死亡之行為，然此非執行峻宇公司怪
    手助手職務之應有方法，其外觀尚無從認為屬於執行怪手助
    手職務之行為，為與執行職務無關之受僱人個人行為，已逾
    越峻宇公司所得監督注意及預防之範圍，峻宇公司亦無法加
    以監督注意，與民法第 188條所定執行職務行為之意義不相
    符合，峻宇公司確已就受雇人陳劍平怪手助手之職務盡相當
    之注意，故依民法第188條第1項但書之規定，峻宇公司不須
    就系爭事件負連帶損害賠償責任。
  2.本件被上訴人施雨彬請求賠償之殯葬費用，於超 291,000元
    部分，並非殯喪必要之費用而無理由：按有關殯葬費，參照
    最高法院95年度台上字第2116號、94年度台上字第 249號民
    事判決意旨，係指收殮及埋葬費用而言，其賠償範圍固應以
    實際支出之費用為準，惟仍應斟酌被害人當地之習俗、被害
    人之身份、地位及生前經濟狀況而定。又殯喪費用雖限於實
    際支出，惟並非皆可請求，就棺材費、運屍、運棺及靈柩車
    費、壽衣費、喪葬用品費、墓碑費、埋葬費、遺像及鏡框費
    、誦經祭典費等，堪認為收殮及埋葬之必要費用而可請求，
    而祭獻牲禮費（如雞鴨菜肉及菸酒）、樂隊費用、喪宴費用
    或安置祿位及奉祀之費用則非收殮及埋葬必要費用而不得請
    求。頭七至七七所支出之費用即為殯葬外支出之祭祀費，亦
    不得請求。就毛巾費用，係對贈送奠儀親友之回饋，亦非收
    殮及埋葬費用必要費用，而不得請求。本件被上訴人請求之
    便餐 120份計12,000元、辦桌25桌計75,000元、毛巾50打計
    30,000元，共計 117,000元部分，依前揭最高法院判決，並
    非必要之殯葬費用，應予扣除。上訴人因不諳法律且在原審
    未委任律師，故未就上開非收殮及埋葬費用等費用加以爭執
    ，若仍認前開費用係被上訴人施雨彬支出之必要殯葬費用，
    使上訴人負擔「超出」法律規定範圍之賠償責任，對上訴人
    顯失公平，依上開民事訴訟法第 270條之1第3項但書之規定
    ，上訴人應不須受其拘束。準此，被上訴人施雨彬請求之殯
    葬費用，其中便餐 120份計12,000元、辦桌25桌計75,000元
    、毛巾50打計 30,000元，共計117,000元，核均屬非必要殯
    葬費，均應予扣除。
  3.原審判決關於被上訴人等均得請求之精神慰撫金各 100萬元
    ，實屬過高應予酌減：按慰撫金之酌給標準與財產上損害之
    計算不同，然非不可斟酌雙方身分資力與加害程度，及其他
    各種情形核定相當之數額（最高法院51年度台上字第 223號
    判例意旨參照）。本件峻宇公司為從事五金、建材批發及起
    重工程等業務，資本額僅 300萬元，被上訴人陳劍平每月之
    薪資亦僅 3萬多元，名下更無任何不動產，上訴人二人之經
    濟能力並不佳，原審判決認為被上訴人等均得請求之精神慰
    撫金各 100萬元，確實過高，應予酌減至50萬元，方屬公允
    。
  4.再本件車禍事故發生為被上訴人等之母親施盡冒然穿越劃有
    分向限制線之馬路，為肇事主因一節，有臺灣省彰化縣區車
    輛行車事故鑑定委員會鑑定意見書可憑。是上訴人陳劍平雖
    對於本件車禍之發生有過失責任，然其過失情節顯然小於施
    盡之過失，應認施盡過失之比例為八成，上訴人陳劍平過失
    比例為二成，原審認定上訴人陳劍平之過失責任為百分之四
    十，顯非適當。被上訴人等原各自所得向上訴人請求之金額
    ，於扣除已領取強制汽車責任保險金30萬元後，皆有剩餘，
    自不得再向上訴人請求損害賠償。
三、經查：
(一)、被上訴人主張上訴人陳劍平於98年9月1日晚上 7時許，駕駛
    峻宇公司所屬之車牌號碼 5J-9049號自用小貨車，工作結束
    準備將車開返公司途中，行經彰化縣溪湖鎮○○里○○路 ○
    段 326號前，適有施盡於上開時間、地點，由西往東方向步
    行穿越該處劃有分向限制線之馬路，上訴人陳劍平見狀未及
    閃避，致其駕駛之前揭自用小貨車左前保險桿撞上施盡，施
    盡因而倒地，受有胸腹部挫輾壓傷、顱顏外創傷、出血性休
    克等傷害，經送醫急救後仍於同日晚上 8時21分左右，傷重
    不治死亡等情。案經台灣彰化地方法院99年度交易字第36號
    刑事判決上訴人陳劍平過失致人於死，處有期徒刑 4月確定
    在案等情，有彰化地院99年度交易字第36號刑事判決書附在
    原審卷可參（見原審卷第6至7頁反面），並有彰化縣警察局
    交通隊道路交通事故初步分析研判表、道路交通事故現場圖
    、道路交通事故調查報告表(一)、(二)、現場照片10張、車號查
    詢汽車車籍資料、證號查詢汽車駕駛人資料、臺灣彰化地方
    法院檢察署相驗屍體證明書、臺灣省彰化縣區車輛行車事故
    鑑定委員會980556號鑑定意見書等件附卷可稽（見臺灣彰化
    地方法院檢察署98年度相字第 632號卷第11-13、15-19、24
    、25、30頁，98年度調偵字第750號卷第6-8頁），且為上訴
    人陳劍平在原審刑事庭審理中坦承其業務過失駕車致施盡死
    亡之事實不諱（見原審99年度交易字第36號卷第16、18頁）
    ，被上訴人上開主張堪信為真。
(二)、按汽車行駛時，行車速度，依速限標誌或標線之規定；駕駛
    人應注意車前狀況及兩車併行之間隔，並隨時採取必要之安
    全措施，道路交通安全規則第93條第1項、第94條第3項分別
    定有明文。本件上訴人陳劍平行車時，未遵守交通規定注意
    車前狀況，且依當時情況，並無不能注意之情事，詎仍疏於
    注意，貿然超速行駛，致施盡穿越馬路時，上訴人煞避不及
    ，而發生本件車禍事故，上訴人乃有應注意、能注意而未注
    意之過失等節，有臺灣省彰化縣區車輛行車事故鑑定委員會
    98年12月31日彰鑑字第0985602810號函所附之鑑定意見書在
    卷可考（見臺灣彰化地方法院檢察署98年度調偵字第 750號
    卷第 5-8頁），應堪認定。再查，施盡確因上揭車禍受傷死
    亡，有刑事勘驗筆錄在卷可查（見臺灣彰化地方法院檢察署
    98年度相字第632號卷第27-29頁），上訴人陳劍平之過失行
    為與施盡之死亡間具有相當因果關係，堪以認定。
(三)、再按因故意或過失，不法侵害他人之權利者，應負損害賠償
    責任；不法侵害他人致死者，對於支出醫療費及增加生活上
    需要之費用或殯葬費之人，亦應負損害賠償責任，被害人對
    於第三人負有法定扶養義務者，加害人對於該第三人亦應負
    損害賠償責任；又不法侵害他人致死者，被害人之父、母、
    子、女及配偶，雖非財產上之損害，亦得請求賠償相當之金
    額，民法第184條第1項前段、第192條第1項、第2項、第194
    條分別載有明文。另受僱人因執行職務，不法侵害他人之權
    利者，由僱用人與行為人連帶負損害賠償責任，民法第 188
    條第 1項前段定有明文。經查，被上訴人等人均為施盡之子
    女，上訴人陳劍平因不法過失之侵權行為致施盡死亡，已如
    前述，被上訴人自得請求陳劍平負損害賠償責任。另按民法
    第188條第1項所謂受僱人因執行職務不法侵害他人之權利，
    不僅指受僱人因執行其所受命令，或委託之職務自體，或執
    行該職務所必要之行為，而不法侵害他人之權利者而言，即
    受僱人之行為，在客觀上足認為與其執行職務有關，而不法
    侵害他人之權利者，就令其為自己利益所為亦應包括在內（
    最高法院42年台上字第1224號意旨參照）。經查，陳劍平為
    峻宇公司之受僱人一節，為峻宇公司所不否認，且為其公司
    法定代理人蕭勝豪在原審自陳在卷（見原審卷第39頁），參
    以峻宇公司法定代理人蕭勝豪在彰化地院99年度交易字第36
    號刑事案件審理中自陳：「（法官問：被告【按指陳劍平】
    肇事所開的車子是否為你們公司的車子？他平常在公司業務
    為何？）關係人蕭勝豪答：那天他開的為公司的車，被告是
    公司的駐守小工。那天是請他到谷關送東西」等語，有刑事
    審判筆錄附在本院依職權調閱之前開刑事案卷為佐（見彰化
    地院99年度交易字第36號刑事案卷第18頁），揆諸前開說明
    ，陳劍平在肇事當時所駕駛的車輛既為峻宇公司所有，且係
    為公司送東西到谷關，自屬執行業務之際肇事，峻宇公司自
    應與上訴人陳劍平連帶負損害賠償之責任。峻宇公司雖抗辯
    稱本件以事故發生時，上訴人陳劍平係欲返還同事寄放之鑰
    匙，外觀上並非係執行公司職務，上訴人峻宇公司無從加以
    監督及預防，峻宇公司無須負連帶賠償責任等語，核與蕭勝
    豪前開陳述不符，自無可採。是被上訴人依民法第188條第1
    項前段之規定，請求峻宇公司與陳劍平連帶負損害賠償責任
    ，自屬有據。茲就被上訴人分別請求之喪葬費、精神慰撫金
    等各項損害金額，是否有理由，分述如下：
  1.喪葬費：被上訴人施雨彬主張其為本件車禍死亡之施盡支出
    喪葬費408,000元一節，固據其提出收據影本5張附在原審卷
    為證（見彰化地院99年度附民字第32號案卷第 9、10頁），
    並為上訴人在原審所不爭執，堪信為真，然上訴人在本院抗
    辯上開喪葬費其中之便餐120份計12,000元、辦桌25桌計75,
    000 元、毛巾50打計3萬元，共計117,000元，核均屬非必要
    殯葬費，應予扣除等語，本院自應就上訴人該部分抗辯予以
    審究。按「當事人不得提出新攻擊或防禦方法。但有下列情
    形之一者，不在此限：．．六如不許其提出顯失公平者。」
    ，民事訴訟法第447條第1項定有明文。經查，上訴人在原審
    雖就前開喪葬費用 408,000元不爭執，然上訴本院後既抗辯
    依社會通常習慣，前述毛巾、便餐、辦桌等費用應非屬喪葬
    事宜所為之必要性支出，不應列入喪葬費用等語，且經審核
    後認上開毛巾、便餐、辦桌等費用共計 117,000元確非喪葬
    之必要費用，若不許上訴人就上開費用加以爭執，確有顯失
    公平之情形，揆諸前開法條規定，自應准許上訴人爭執，並
    應認上訴人上開抗辯為有理由，該部分費用不應准許。準此
    ，被上訴人施雨彬請求上訴人連帶賠償其為施盡支出之喪葬
    費，於291,000元（計算式為:0000000000000＝291000）範
    圍內為有理由，應予准許。逾此金額之請求，為無理由，不
    應准許。
  2.慰撫金：被上訴人均為施盡之子女，若施盡未因本件車禍死
    亡，本應共享天倫，承歡膝下，卻因上訴人陳劍平之過失行
    為，使被上訴人等遭受母喪之打擊，受有莫大精神上之痛苦
    ，是被上訴人分別請求上訴人應連帶賠償被上訴人精神慰撫
    金各 100萬元，核屬有據。查被上訴人施雨彬在其兒子開設
    之家具加工廠幫忙工作、被上訴人蔡施寶丹為自耕農、被上
    訴人施素戀、施雪香均在工廠上班、被上訴人施雪雲為菜販
    ，上訴人峻宇公司資本額300萬元，平均的月營業額約5、60
    萬至1、200萬不等（見原審卷第18-24、39、45-50、55、57
    、61、 65-85頁），被上訴人等所受精神痛苦之程度等一切
    情狀，認被上訴人等所得請求之精神慰撫金各以 100萬元為
    相當，被上訴人等主張各 100萬元之精神慰藉金尚屬公允、
    適當，應予准許。
(四)、再按損害之發生或擴大，被害人與有過失者，法院得依民法
    第217條第1項規定，減輕或免除被告賠償金額；而民法第19
    2條第1項及第 194條之權利，係間接被害人得請求賠償之特
    例，上述請求權，自理論言，雖係固有之權利，然其權利既
    係基於侵權行為整個要件而發生，則此權利人縱係間接被害
    人，亦不能不負擔直接被害人之過失，倘直接被害人於損害
    之發生或擴大與有過失時，依公平之原則，亦應有民法第21
    7條過失相抵規定之適用（最高法院73年臺再字第182號判例
    、72年度臺上字第 446號判決意旨可參）。又道路交通安全
    規則第134條第3款規定，在禁止穿越、劃有分向限制線、設
    有劃分島或護欄之路段或三快車道以上之單行道，不得穿越
    道路。經查，施盡於彰化縣溪湖鎮○○路西側往東方向行走
    ，該路段屬劃有分向限制線之路段，本不得直接穿越道路，
    其逕行由彰水路西側穿越彰水路往東側行走，實有違反道路
    交通安全規則第134條第3款之情事，其對本件交通事故自毫
    無過失可言，且屬主要之肇事原因，臺灣省彰化縣區車輛行
    車事故鑑定委員會98年12月31日彰鑑字第0985602810號函所
    附之鑑定意見書、本院99年交易字第36號刑事判決亦均同此
    認定（見臺灣彰化地方法院檢察署98年度調偵字第 750號卷
    第 5-8頁，原審卷第6、7頁）。本院審酌警製道路交通事故
    調查報告表(一)(二)、道路交通事故現場圖及現場照片等一切情
    狀，認施盡之過失責任應為百分之60，而上訴人陳劍平之過
    失責任應為百分之40，始為適當。因此，被上訴人施雨彬得
    請求之金額為563,200元（【291,000＋1,000,000】0.4＝
     516,400），被上訴人蔡施寶丹、施素戀、施雪香、施雪雲
    各得請求之金額為40萬元（1,000,0000.4＝400,000）。
(五)、末按保險人依強制汽車責任保險法規定給付之保險金，視為
    加害人或被保險人損害賠償金額之一部分；加害人或被保險
    人受賠償請求時，得扣除之，強制汽車責任險法第32條定有
    明文。又因汽車交通事故死亡者，父母、子女及配偶為受害
    人之第一順位遺屬；同一順位之遺屬有數人時，按人數平均
    分配保險給付或補償；保險人依本法規定所為之保險給付，
    視為被保險人損害賠償金額之一部分；被保險人受賠償請求
    時，得扣除之，強制汽車責任保險法第11條第1項第2款、第
    2 項、第32條亦分別有明文。經查，施盡死亡後，被上訴人
    已領取強制汽車責任保險金 1,500,000元，每人分得30萬元
    之事實，業據被上訴人自陳在卷，並有存簿明細影本在卷可
    參（見原審卷第39、53、54、56、58、59頁）。是被上訴人
    等自應就前開所得請求之損害賠償金額中，各自扣除30萬元
    ，準此，被上訴人施雨彬得請求賠償之金額應為 216,400元
    （516,400－300,000＝216400），而被上訴人蔡施寶丹、施
    素戀、施雪香、施雪雲各得請求之賠償金額為10萬元（400,
    000－300,000＝100,000）。
四、綜上所述，被上訴人依侵權行為之法律關係，請求上訴人連
    帶給付被上訴人施雨彬 216,400元、被上訴人蔡施寶丹、施
    素戀、施雪香、施雪雲各10萬元，暨均自起訴狀繕本送達翌
    日起即99年5月5日起，至清償日止按年息 5％計算之利息，
    為有理由，應予准許。逾上開金額之請求（原審判決確定部
    分，不再論述），則屬無據，不應准許。原審就上開應予准
    許部分，為上訴人敗訴判決，核無不合，上訴論旨指摘原判
    決該部分不當，求予廢棄改判，為無理由，應予駁回。至上
    開不應准許部分（按指被上訴人施雨彬請求超過 216,000元
    本息部分），原審為上訴人敗訴判決，尚有未洽，上訴論旨
    指摘原判決此部分不當，求予廢棄改判，為有理由，應由本
    院予以廢棄改判，駁回被上訴人施雨彬此部分在第一審之訴
    及假執行之聲請。
五、本件事證已臻明確，兩造其餘攻擊防禦方法及所提證據已予
    審究，核與判決結果不生影響，爰不一一論述，併此敘明。
據上論結，本件上訴為一部有理由，一部無理由，依民事訴訟法
第450條、第449條第1項、第79條、第85條第1項但書，判決如主
文。
中    華    民    國   100    年    3     月    9     日
                民事第六庭    審判長法  官  袁再興
                                    法  官  盧江陽
                                    法  官  陳賢慧
以上正本係照原本作成。
不得上訴。
                                    書記官  吳麗琴
中    華    民    國   100    年    3     月    10    日
                                                      Ｓ